【裁判字號】    93,訴,883
【裁判日期】    950217
【裁判案由】    損害賠償
【裁判全文】
臺灣士林地方法院民事判決               93年度訴字第883號
原      告  乙○○
訴訟代理人  詹漢山律師
複代理人    庚○○
被      告  丁○○○
訴訟代理人  簡榮宗律師
            劉貹岩律師
被      告  數位聯合電信股份有限公司
法定代理人  戊○○
訴訟代理人  林合民律師
上列當事人間損害賠償事件，本院於中華民國95年1月25日言詞
辯論終結，判決如下：
    主      文
被告丁○○○應給付原告新台幣拾萬元，及自民國九十四年十
二月二十九日起至清償日止，按週年利率百分之五計算之利息。
原告其餘之訴駁回。
訴訟費用由被告丁○○○負擔十分之一；餘由原告負擔。
本判決得假執行，但被告丁○○○於假執行程序實施前，以新台
幣拾萬元為原告預供擔保，得免為假執行。
原告其餘假執行之聲請駁回。
    事實及理由
一、原告起訴主張：被告丁○○○基於誹謗之故意，意圖散佈於
    眾，自民國92年1月14日起，在其向被告數位聯合電信股份
    有限公司（下稱數位電信公司）申請之www.yang.wh.seedne
    t.tw網址（下稱系爭網址）網頁上，指摘傳述：「乙○○乃
    尹清岩之妻，楊以禮之小舅母，1996年11月27日乙○○陪同
    楊母 (即被告丁○○○）赴蒙特婁處理以禮後事，才認識擔
    任翻譯的禹定廈，進而李和禹在以禮喪葬期間發生姦情，數
    年以來楊母聘請律師和私家偵探以證據證明兄長清楓和愛兒
    以禮皆為禹和龔等殺人集團所謀害，而乙○○卻不斷騷擾楊
    母」等不實文字，並刊登附註「淫婦」、「姦夫」等污衊性
    字句之原告及訴外人禹定廈照片，使不特定多數人得隨時上
    網點選該網頁，閱覽前開誹謗內容，嚴重毀損原告名譽。嗣
    原告在被告數位電信公司網站上發現前開誹謗內容後，隨即
    向台中市警察局報案，該局於92年2 月19日曾發函要求被告
    數位電信公司刪除該網頁，詎被告數位電信公司接獲通知後
    卻遲未刪除網頁，任令不特定多數人得以繼續上網閱覽前開
    誹謗內容，經該局再次發函要求立即刪除網頁，始回覆已於
    92 年3月3 日刪除，但原告名譽已因此遭受損害，被告數位
    電信公司未立即刪除上開網頁，自有過失，且與原告所受損
    害間有相當因果關係，爰依民法第184 條第1 項前段、第18
    5 條第1 項、第195 條第1 項等侵權行為法律關係提起本訴
    ，並聲明：(一)被告應連帶給付原告新台幣（下同）300 萬元
    ，及自94年12月29日（即辯論意旨訴狀繕本送達翌日）起按
    週年利率百分之5 計算之利息，(二)願供擔保請准宣告假執行
    。
二、被告答辯：
  (一)被告丁○○○辯稱：原告起訴時所提書證為日期92年5 月9
    日、網址http://home.kimo.com.tw/yangyili20之網頁內容
    影本，嗣雖另於93年12月24日再提出書證，然其所提出者乃
    系爭網址於92年2 月13日之網頁內容影印資料，且係由真實
    姓名不詳、於寄件人欄位具名「美文哲輝」之人，於92年1
    月13日轉寄予訴外人丙○○，再由丙○○於92年1 月14日轉
    寄予收件人「A-Lin 」之電子郵件當中所取得，並非直接自
    系爭網址直接下載所得。原告所提上述物證均屬私文書影本
    ，可能係造假、將原始碼修改或遭駭客入侵更改後列印所得
    ，且原告未能提出記載其指訴內容之電磁資料，亦未提出該
    電磁記錄之IP位置，其真實性容有疑問。況上開資料所載日
    期，又與原告起訴指稱被告丁○○○於92年1 月14日之侵權
    行為日期不同，顯難採信。至於證人即台中市警察局警員甲
    ○○於92年2 月10日受理原告申告妨害名譽案件時，僅見原
    告所提出之網頁影印資料，而未親自上網查看，且原告當時
    所申告者係「尹清岩」遭妨害名譽案而非本件原告，其所為
    證詞自不足採信。又被告丁○○○於91年12月30日即將電腦
    送修，至92年1 月16日始修復取回，並於同月18日出國前往
    加拿大進修時即已終止向被告數位電信公司承租網頁空間，
    自不可能有原告所指之侵權行為云云。
  (二)被告數位電信公司則以：原告所提影印資料，並非出自被告
    丁○○○向伊申請租用之系爭網址。被告數位電信公司出租
    之網站代管服務，係由租用戶行建置、維護及更新網址內容
    資料，並自行對其存放之資料資訊負完全之法律責任；且被
    告數位電信公司之「用戶約定條款」係其與用戶間之私法約
    定，該條款第1 條係賦予被告公司得「不經用戶同意，停止
    用戶使用權利」之權，僅於約定之當事人間有效，原告不得
    據此主張被告數位聯合公司負有刪除用戶租用網站內容之義
    務。而台中市警察局雖曾發函要求刪除用戶租用系爭網址網
    頁上之資料，惟該函文未指明法令依據，尚不生課予被告法
    律上義務之效力。又該函所稱權益受影響之當事人係尹清岩
    而非本件原告，因此被告縱未刪除該網頁內容提及原告之部
    分，亦非違背該函之請求。況且被告公司於92年2 月25日收
    到台中市警察局之函文後，業於同年3 月3 日刪除該網站資
    料，此屬合理適當之處理期間，並無何故意或過失責任可言
    ，自無本件原告主張之共同侵權行為賠償責任等語，資為抗
    辯。
  (三)並均聲明：1.原告之訴及假執行聲請均駁回。2.如受不利判
    決，願供擔保請准免予假執行。
三、兩造不爭執之事項：
  (一)被告丁○○○自91年1 月19日起至92年1 月18日間有租用被
    告數位電信公司之系爭網址。
  (二)被告丁○○○有一台電腦在91年12月30日送修，於92年1 月
    16日取件。
  (三)台中市警察局刑警隊於92年2 月19日發文被告數位電信公司
    請求刪除系爭網址所刊登之內容，被告數位電信公司於92年
    3 月3 日刪除，其中92年2 月28日及3 月1 日、3 月2 日是
    國定例假日。
  (四)台中市警察局92年2 月19日（附於高雄地方法院92年度訴字
    第3096號卷內第22頁）之函文形式上為真正。
四、本件主要爭點係被告丁○○○有無在系爭網址刊登上開文字
    ，以及被告數位電信公司是否有刪除刊登上開內容網頁之義
    務及其刪除有無遲延。茲審酌分述如下：
  (一)被告丁○○○部分：
    1.經查系爭網址網頁確實刊有「乙○○乃尹清岩之妻，楊以
      禮之小舅母，1996年11月27日乙○○陪同楊母 (即被告丁
      ○○○）赴蒙特婁處理以禮後事，才認識擔任翻譯的禹定
      廈，進而李和禹在以禮喪葬期間發生姦情，數年以來楊母
      聘請律師和私家偵探以證據證明兄長清楓和愛兒以禮皆為
      禹和龔等殺人集團所謀害，而乙○○卻不斷搜擾楊母」等
      文字，以及原告及訴外人禹定廈之照片，並在照片下方附
      註「淫婦」、「姦夫」之文字，業據原告提出網頁列印資
      料1 份為證 (本院卷 (一)第72 頁)， 且此書面列印資料
      左下方並紀錄下載路徑為「http://www.yang.wh.seed.ne
      t.tw/ 姦夫禹定廈和淫婦乙○○.html 」，復佐以證人己
      ○○即92年2 月10受理原告申告刑事妨害名譽案件之台中
      市○○○○路犯罪偵查組警員，於本院94年10月27日審理
      時證稱：「我在受理這種網路妨害名譽案件一定要上網去
      看，不然造假怎麼辦? 我們一定要上網去看真的有這件事
      ，再發文給公司再請公司刪除…」等語 (見本院卷 (一)
      第167 頁），足證原告主張被告丁○○○向被告數位電信
      公司租用之系爭網址曾刊載上開文字、圖片之事實，應堪
      採信。又查被告丁○○○對於上開文字所指之情事，均未
      能舉證以實其說，則原告主張被告丁○○○在系爭網址網
      站上刊登不實之文字等情，應屬有據。
    2.按當事人主張有利於己之事實者，就其事實有舉證之責任
      。但法律別有規定，或依其情形顯失公平者，不在此限，
      民事訴訟法第277 條定有明文。又按原告對於自己主張之
      事實已盡證明之責後，被告對其主張，如抗辯其不實並提
      出反對之主張者，則被告對其反對之主張，亦應負證明之
      責；各當事人就其所主張有利於己之事實，均應負舉證之
      責，故一方已有適當之證明者，相對人欲否認其主張，即
      不得不更舉反證，最高法院18年上字第2855號、19年上字
      第2345號判例分別可資參照。經查，被告數位電信公司之
      「Seednet 網站代管租用條款」第4 條約定，凡租用網站
      代管之用戶須於申請租用時自行填寫維護帳號及維護密碼
      ，並對該帳號及密碼保管及使用責任，因此被告丁○○○
      向被告數位電信公司租用系爭網址之網站時，應有一組其
      自行設定之密碼，在正常情況下應僅有被告丁○○○或其
      授權之人可能進入該網頁更改所載之資料內容。本件被告
      丁○○○雖一再辯稱原告提出之網頁列印書證造假之可能
      ，或系爭網址之網站係遭駭客入侵始出現上開文字、圖片
      云云，惟被告丁○○○就其所為辯詞，始終未能舉證以實
      其說，依上開說明，自難遽採。
    3.另被告丁○○○雖於91年12月30日將電腦送修，至92年1
      月16日始修復取回，並於同月18日出國前往加拿大進修，
      此有內政部入出境管理局資料處理中心之入出境紀錄乙紙
      在卷足憑 (本院卷 (一)第15 頁)。 惟查租用網站代管服
      務之用戶，並不限於僅能使用單一特定電腦始可連接上其
      所租用之網站，凡租用電信業者伺服器上硬碟空間之用戶
      ，均可不限時、地透過網際網路連線至電信業者之伺服器
      進行網頁內容之更新，是被告丁○○○固曾於91年12月30
      日將電腦送修，至92年1 月16日始修復取回，並於同月18
      日出國前往加拿大進修，惟此尚無礙於前開事實之認定，
      其所為此部分辯解，亦屬無據。
  (二)被告數位電信公司部分：
    1.按電信之內容及其發生之效果或影響，均由使用電信人負
      其責任，電信法第8 條定有明文。經查被告數位電信公司
      係交通部電信總局許可經營之第二類電信事業，網站代管
      服務為被告公司提供的電信服務項目之一，而被告丁○○
      ○向被告數位電信公司租用網站代管服務，乃係由租用戶
      即被告丁○○○自行建置、維護及更新其所租用網址內之
      資料，被告丁○○○並於租用時同意對其存放之資料資訊
      負完全之法律責任，此有被告數位聯合公司提出之交通部
      電信總局第二類電信事業許可執照影本、Seednet 網站代
      管租用條款、網站代管產品介紹之網頁列印資料各乙份在
      卷可稽 (本院卷 (一)第50 頁、45頁、46頁)。 從而，被
      告丁○○○租用系爭網址，為使用電信之人，自應依約自
      行建置、維護及更新其所租用網址內之資料，並依法就其
      所存放之資料資訊負完全之法律責任，而被告數位電信公
      司無論依法或依約，均無義務刪除系爭網址所示網站上之
      資料。原告雖另執被告數位資訊公司之「用戶約定條款」
      第1條 及「Seednet 網站代管租用條款」第8 條之約定，
      主張原告公司既可於用戶在網站上為違法行為時，不通知
      用戶而停止用戶之使用權，此即構成被告數位聯合公司刪
      除被告所租用系爭網址網站上內容之作為義務云云。然查
      上開「用戶約定條款」或「Seednet 網站代管租用條款」
      ，均係被告數位資訊公司與其用戶間之私法約定，基於債
      之相對性，其效力應僅存在於被告公司與其租用客戶之間
      ，原告無從執以認定被告數位資訊公司負有刪除其所代管
      網站內容之義務。此外，另查無其他法令依據，可認被告
      數位資訊公司對原告負有刪除其所代管網站內容之義務。
      是被告數位資訊公司既無刪除系爭網址網站內容之作為義
      務，其不作為當無從構成任何作為義務之違反，亦因此無
      所謂故意或過失可言，自非造成原告損害發生之共同原因
      。
    2.次查，被告公司係於92年2 月25日收受台中市警察局刑警
      隊92年2 月19日中市警刑字第09200028655 號函，此有被
      告公司提出之掛號郵件簽收單影本1 紙在卷可憑 (本院卷
      (一)第182 頁)。 而觀諸上開台中市警察發函內容，並未
      描述系爭網址之網站上有何具體之違法內容，從而被告公
      司稱需經一定之查證程序及作業時間始可刪除該網站，足
      堪採信。又自被告公司收到上開函文後，業於同年3 月3
      日刪除該網站，此有被告公司函覆台中市警察局之影本乙
      紙可按 (見高雄地方法院92年訴字第3096號卷第23頁)，
      自2 月25日至3 月3 日間，扣除2 月28日、3 月1 日、3
      月2 日共3 天國定例假日，被告公司花費3 天之作業時間
      處理本案，依常情亦屬合理之作業時間，被告數位電信公
      司辯稱並未遲延刪除該網站致原告權益損害擴大等語，應
      屬可採。
    3.職是，原告主張被告數位資訊公司負有義務刪除被告丁○
      ○○在系爭網址之網站上所刊登之資料，洵屬無據，無從
      採信，則其主張被告數位聯合公司因過失而造成其損害，
      並應與被告丁○○○連帶賠償原告所受損害云云，即無理
      由。
五、按因故意或過失，不法侵害他人之權利者，負損害賠償責任
    ，故意以背於善良風俗之方法，加損害於他人者亦同；不法
    侵害他人之身體、健康、名譽、自由、信用、隱私、貞操，
    或不法侵害其他人格法益而情節重大者，被害人雖非財產上
    之損害，亦得請求賠償相當之金額，其名譽被侵害者，並得
    請求回復名譽之適當處分；又人格權受侵害時，得請求法院
    除去其侵害；有受侵害之虞時，得請求防止之，且前開情形
    ，以法律有特別規定者為限，得請求損害賠償或慰撫金，民
    法第184條第1項、第195條第1項及第18條分別定有明文。而
    名譽權為人格權之一，以人在社會上應受與其地位相當之尊
    敬或評價之利益為其內容，乃前開法條所稱之權利。又所謂
    侵害名譽，係指以言語、文字、圖片或其他方法貶損他人在
    社會上之評價。經查，被告丁○○○故意透過網際網路，在
    大眾得共見共聞之網站網頁上散布前揭言論，指摘原告在其
    子禮喪葬期間與他人發生姦情，並具體以照片指明原告即為
    「淫婦」，此等劣行依一般社會人際交往常情，對於已婚之
    原告勢必造成社會地位與評價之貶損，且被告丁○○○迄今
    未能提出證據證據其所指述之事節為真，則原告主張被告丁
    ○○○散佈不實之文字於大眾，故意侵害其名譽，而應負侵
    權行為損害賠償責任等語，於法即無不合。又衡量非財產上
    之損害賠償額之高低時，應依賠償權利人感受痛苦之諸因素
    而計算，而所謂相當金額之計算，應以實際加害之情形、被
    害人所受精神上痛苦之程度、賠償權利人之身分地位、經濟
    能力，並斟酌賠償義務人之經濟狀況、可歸責之程度等定之
    。本院斟酌被告丁○○○於系爭網址之網站上刊登之時間、
    指稱之內容，以及原告之最高學歷為專科學校畢業，現任職
    於保險經紀人公司擔任處經理一職，有原告提出之學歷資格
    證明書影本、員工在職證明書各乙紙在卷可稽 (本院卷(二
     )第11頁、12頁)， 因認原告請求被告丁○○○賠償其非財
    產上損害慰撫金之數額以30萬元為適當。
六、綜上所述，原告依據侵權行為之法律關係，請求被告丁○○
    ○給付30萬元及自94年12月29日（即辯論意旨訴狀繕本送達
    翌日）起，按週年利率百分之5 計算之利息部分，為有理由
    ，應予准許，逾此部分之請求，則無理由，應予駁回。
    此部分之請求，則無理由，應予駁回。
七、本件原告勝訴部分，兩造分別陳明願供擔保，請准宣告假執
    行或免為假執行，惟本件係所命給付之金額未逾50萬元之判
    決，爰依民事訴訟法第389 條第1 項第5 款規定依職權宣告
    假執行。被告則酌定相當之擔保金額准免為假執行。至原告
    敗訴部分，其假執行之聲請，失所依據，應併予駁回。
八、本件事證已臻明確，兩造其餘攻擊防禦方法及舉證，經審酌
    與本件判決結果不生影響，爰不一一論述，併此敘明。
九、訴訟費用負擔之依據：民事訴訟法第79條。
中    華    民    國    95    年    2     月    17    日
                  民事第一庭  法  官  陳靜芬
以上正本證明與原本無異。
如對本判決上訴須於判決送達後20日內向本院提出上訴狀。
中    華    民    國    95    年    2     月    24    日
                              書記官  陳秀蘭


司法院資訊處製作；財團法人民間司法改革基金會備份。
